臺灣高等法院刑事判決
109年度上訴字第3963號
上訴人  龔暐雲
即被告          
              
              （於法務部○○○○○○○○○○○○○執行）
選  任  葉子瑋  律師（法扶）
辯護人            
上列上訴人因毒品危害防制條例案件，不服臺灣臺北地方法院
108年度訴字第982號，中華民國109年8月11日第一審判決（起訴
案號：臺灣臺北地方檢察署108年度偵字第20169號、108年度毒
偵字第3794、3888、3889號）提起上訴，判決如下：
    主    文
原判決關於販賣第三級毒品部分撤銷。
龔暐雲販賣第三級毒品，未遂，累犯，處有期徒刑壹年拾月。
扣案華為廠牌行動電話壹支（IMEI碼○○○○○○○○○○○○○○○號、○○○○○
○○○○○○○○○○號，含門號○○○○○○○○○○號SIM卡）、含第三級毒品硝
甲西泮、3,4亞甲基雙氧苯基乙基胺戊酮成分粉末伍包及其包裝
袋伍個，均沒收。
其他上訴駁回。
    犯罪事實
一、龔暐雲於民國105年間因施用毒品案件，經裁定觀察、勒戒
    ，105年9月27日執行完畢。龔暐雲基於販賣第三級毒品、施
    用第二級毒品犯意，分別實行下列行為：
（一）108年8月10日15時39分許，持其行動電話（IMEI碼000000
      000000000號、000000000000000號，含0000000000號SIM
      卡）連結網際網路，登入「BAND」通訊軟體，暱稱「台北
      玫瑰」在群組發送「午後一杯飲料誰要呀」暗示販毒之訊
      息，向不特定人兜售毒品。當日，員警莊立群因執行網路
      巡邏勤務發見，即暱稱「阿源」以上述通訊軟體及Line與
      龔暐雲交談，雙方議定買賣新臺幣（下同）3000元含第三
      級毒品硝甲西泮、3,4亞甲基雙氧苯基乙基胺戊酮之咖啡
      包5包，約定於同年月14日稍晚，在臺北市○○區○○街00號
      前面交。龔暐雲於同（14）日21時42分許，前往約定地點
      ，向佯裝購毒者之員警莊立群收取價款，並將毒品咖啡包
      交付員警莊立群。員警莊立群表明身分，當場逮捕龔暐雲
      ，扣得咖啡包5包（驗前毛重共42公克，純質淨重無 法估
      算）並附帶搜索，在龔暐雲隨身提袋扣得摻有毒品成分之
      咖啡包25包（驗前毛重共175.4公克，檢察官另行處理）
      及上述行動電話，而未得逞。
（二）龔暐雲因上述販賣第三級毒品案件為警逮捕，經其同意採
      尿送驗，呈安非他命、甲基安非他命陽性反應，因而查獲
      龔暐雲在108年8月14日22時50分，採尿之時回溯96小時內
      某時，施用甲基安非他命。。
（三）龔暐雲另於108年9月6日20時許，在臺北市○○區○○路00巷0
      0弄0號1樓，施用甲基安非他命。同年9月7日15時30分許
      ，因形跡可疑遭警盤查，經同意搜索而扣得第二級毒品甲
      基安非他命4包（驗餘淨重共3.03公克）及施用器具玻璃
      球吸食器4組，經其同意採尿送驗，呈安非他命、甲基安
      非他命陽性反應，因而查獲。
二、案經新北市政府警察局新莊分局、臺北市政府警察局萬華分
    局報請臺灣臺北地方檢察署檢察官偵查起訴。
　　理　　由
一、起訴合法性審查：
　　行為後，毒品危害防制條例第20條第3項於109年7月15日修
    正施行，犯第10條之罪於觀察、勒戒或強制戒治執行完畢釋
    放後，3年後再犯第10條之罪者，應先觀察、勒戒或強制戒
    治。不論期間有無犯第10條之罪經起訴、判刑或執行。最高
    法院109年度台上大字第3826號裁定參照。經查，被告於105
    年9月27日經觀察、勒戒執行完畢，有本院被告前案紀錄表
    可憑，3年內再犯施用毒品犯行，應依法追訴處罰。
二、證據能力：
    憑以認定被告犯罪事實之非供述證據，查無違反法定程序取
    得之事實，依刑事訴訟法第158條之4規定反面解釋，具有證
    據能力。
三、認定犯罪事實所憑證據及理由：　　
（一）被告龔暐雲對於犯罪事實均坦白承認，並有員警莊立群喬
      裝購毒者之職務報告、新北市政府警察局新莊分局搜索扣
      押筆錄、扣押物品目錄表、扣押物品收據、警製語音通話
      內容、「台北玫瑰」與員警莊立群BAND、LINE對話紀錄擷
      圖、查獲現場及扣押物品照片共33張可證（偵20169號卷
      第25、27至33、47至52、53、54至84頁）。扣案咖啡包粉
      末共30包（驗前毛重共219.56公克，純質淨重無法估算）
      經送請內政部警政署刑事警察局以氣相層析質譜儀法/核
      磁共振分析法檢驗，均檢出第三級毒品硝甲西泮、3,4亞
      甲基雙氧苯基乙基胺戊酮成分；白色透明晶體4包（總毛
      重3.58公克，總淨重3.03公克，取用0.03公克鑑驗，總淨
      重餘3.00公克）經臺北市政府警察局以氣相層析質譜儀法
      鑑定，均驗出第二級毒品甲基安非他命成分；玻璃球吸食
      器4組，經交通部民用航空局以乙醇沖洗，均檢出甲基安
      非他命成分，分別有內政部警政署刑事警察局108年10月2
      日刑鑑字第1080089533號鑑定書、臺北市政府警察局108
      年北市鑑毒字第318號鑑定書、交通部民用航空局108年9
      月27日航藥鑑字第0000000號毒品鑑定書可憑（偵20169號
      卷第143頁、毒偵3794號卷第37、33頁）；被告先後2次採
      集之尿液，經送請台灣尖端先進生技醫藥股份有限公司及
      台灣檢驗科技股份有限公司，以酵素免疫分析法及氣相層
      析質譜儀法鑑驗，均驗出安非他命及甲基安非他命陽性反
      應，分別有臺北市政府警察局偵辦毒品案件尿液檢體委驗
      單（尿液檢體編號140638號）、台灣尖端先進生技醫藥股
      份有限公司（報告序號：萬華-26號）濫用藥物檢驗報告
      、新北市政府警察局受採集尿液檢體人姓名及檢體編號對
      照表（檢體編號D0000000號）、台灣檢驗科技股份有限公
      司濫用藥物檢驗報告（報告編號UL/2019/00000000號）可
      證（偵2665號卷第93頁，毒偵3794號卷第29頁，偵20169
      號卷第45、127頁）足認被告任意性自白與事實相符，可
      以採信。
（二）被告於偵查中明確供稱：「需要錢，才拿毒品咖啡包去販
      賣，與喬裝買家的員警通訊對話之「1/600」是1包600元
      ，在108年8月13日在中和景平路約晚上8點多，購買扣案
      的30包毒品咖啡包，其只有先付1500元，其餘的之後再支
      付，1包用300元購買。」（偵20169號卷第108至109頁）
      足認被告販賣第三級毒品予喬裝買家的員警，具有從中賺
      取價差，牟取不法利益的營利犯意。
（三）綜上，事證明確，被告犯行均可認定，應依法論科。
四、新舊法比較：
    行為後，毒品危害防制條例第2條第2項、第4條第2項、第17
    條第2項於109年7月15日修正施行，比較新舊法如下：
（一）不論依修正前後之毒品危害防制條例第2條第2項規定，甲
      基安非他命均屬第二級毒品；硝甲西泮、3,4亞甲基雙氧
      苯基乙基胺戊酮皆列為第三級毒品，對被告並無有利或不
      利可言。
（二）修正後毒品危害防制條例第4條第3項規定提高罰金刑額度
      ，較不利於被告。
（三）被告於偵審中均自白犯罪，毒品危害防制條例第17條第2
      項之修正內容，對被告並無「有利或不利」影響。
（四）綜上，新法規定並未較有利於被告，依刑法第2條第1項前
      段，應一體適用109年7月15日修正前之毒品危害防制條例
      。
五、論罪：
（一）因員警喬裝買家純屬偵查技巧，自始不具有購毒真意，被
      告意圖販賣而販入硝甲西泮、3,4亞甲基雙氧苯基乙基胺
      戊酮5包，未能真正賣出而未遂，核被告就犯罪事實一㈠所
      為，係犯109年7月15日修正前毒品危害防制條例第4條第3
      項販賣第三級毒品罪，未遂（最高法院85年第4次刑事庭
      會議決議參照）；就犯罪事實一㈡、㈢所為，均違犯毒品危
      害防制條例第10條第2項施用第二級毒品罪。施用前後，
      非法持有第二級毒品之低度行為，均吸收於高度施用犯行
      ，不另論罪；現有證據扣案第三級毒品未逾純質淨重20公
      克以上（偵20169卷第137、143頁）依毒品危害防制條例
      第11條第5項規定，此部分持有行為，不構成犯罪，因此
      與販毒犯行，並無吸收關係。
（二）所犯3罪，犯意各別、行為互異，應分論併罰。
（三）被告曾經多次施用毒品判處有期徒刑確定，最後一次於
　　　107年8月23日執行完畢，有本院被告前案紀錄表可憑，5
      年內，故意再犯販賣第三級毒品罪，未遂及2次施用第二
      級毒品罪，共3罪，均累犯。原審就所犯販毒未遂犯行，
      不予加重刑罰；只對2次一犯再犯之施用毒品行為，依刑
      法第47條規定加重其刑，既未違法，仍予以維持原審裁量
      。　
（四）被告對於犯罪事實一㈠販賣第三級毒品未遂犯行，同時具
      有刑法第25條第2項前段及毒品危害防制條例第17條第2項
      減刑事由，遞減輕其刑。
（五）販賣第三級毒品未遂犯行，並無毒品危害防制條例第17條
      第1項，供出毒品來源，因而查獲其他正犯或共犯者，減
      輕或免除其刑之適用：
      原審函詢新北市政府警察局新莊分局、臺灣臺北地方檢察署檢察官，獲分別函覆：「經詢問本案承辦人，其表示查獲龔暐雲時，龔嫌手機已遭重置，故無法提供有關上游其他佐證，故無法查緝毒品上游，檢附職務報告1份」、「本署未因被告龔暐雲之供述而查獲毒品上游或共犯」、「本署108年度他字第9398號被告洪昱欽所涉案件為販賣毒品案件，該案係因證人龔暐雲之供述而展開調查，但查無具體販毒之事證而爰予簽結。」有新北市政府警察局新莊分局109年1月16日新北警莊刑字第1094000724號函及職務報告、臺灣臺北地方檢察署檢察官109年1月9日北檢泰寒108偵20169字第1099001744號函、109年2月15日北檢泰收108他9398字第1099011869號函可證（訴卷第113至115、81、121頁）被告辯稱有洪昱欽的前案紀錄可查證，不能因檢警不作為，使被告喪失減刑機會；然查，上述函覆可證檢警顯然均經過積極偵查作為。現有證據確實不存在符合毒品危害防制條例第17條第1項減刑要件之事實。被告辯稱販毒罪行具有此等減刑事由，無可採信。
（六）被告販賣第三級毒品未遂犯行，經適用刑法第25條第2項
      、毒品危害防制條例第17條第2項規定遞減其刑，已無科
      以最低度刑仍嫌過重之事實。被告無視販毒屬於嚴罰重懲
      的罪行，由施用毒品進而販毒，且涉及多件財產犯罪詐欺
      等罪，偵查審理中，有本院被告前案紀錄表可憑。販毒情
      狀並無可顯憫恕事由。被告請求依刑法第59條規定減輕其
      刑，不應准許。　　
六、撤銷改判即販賣第三級毒品未遂部分：
（一）撤銷改判之理由：
      原審為被告科刑判決諭知，雖有論據；惟查：１、原判決
      第9頁認定販賣第三級毒品未遂犯行與持有行為，具有吸
      收關係，實有違誤，已經論述如論罪欄（一）；２、原審
      援引司法院釋字第775號解釋，對於被告販賣第三級毒品
      未遂犯行，不依刑法第47條第1項規定加重刑罰，固然不
      違法；但原判決理由既論斷被告此部分犯行構成累犯，主
      文卻漏未諭知，僅諭知施用毒品罪，2罪，累犯。被告上
      訴請求依毒品危害防制條例第17條第1項、刑法第59條減
      刑，雖無理由，基於如上所述，原判決關於販賣第三級毒
      品未遂部分，應撤銷改判。
（二）審酌毒品危害眾所週知，被告無視法禁，知法犯法；惟念
      坦承犯行，考量自稱國中學歷，於飲料店工作、家庭經濟
      狀況不好等一切情狀，量處如主文第2項所示之刑。
（三）沒收：　　　
  １、扣案黑色包裝印有戴墨鏡玩具熊圖案及MOSCHHINO字樣之粉
      末5包（編號A1至A5，驗前總毛重42公克）檢出含有微量
      第三級毒品硝甲西泮、3,4亞甲基雙氧苯基乙基胺戊酮成
      分，依刑法第38條第2項前段規定，宣告沒收。用以盛裝
      上述毒品之黑色包裝袋5個，因與毒品難以析離，併予沒
      收。附帶搜索在被告身上扣得另25包黑色包裝粉末（編號
      B1至B25，驗前總毛重175.4公克）尚難認與本案販賣第三
      級毒品犯行有關，應由檢察官另為適法處置，不予宣告沒
      收。
  ２、扣案華為廠牌行動電話1支（IMEI碼000000000000000號、0
      00000000000000號，含0000000000號SIM卡）供被告販賣
      第三級毒品未遂犯行所用之物，已經被告供明（訴卷第23
      8頁）不問屬於犯罪行為人與否，依毒品危害防制條例第1
      9條第1項宣告沒收。另扣案華為廠牌行動電話（IMEI碼00
      000000000000號、000000000000000號，含0000000000號S
      IM卡）尚難認與本案有關（訴卷第242頁）不另宣告沒收
      。
七、駁回上訴維持原判決即施用第二級毒品部分：　　
（一）原審斟酌被告深知毒品戕害身心健康及社會秩序，仍施用
      毒品；惟念坦承犯行，尚具悔意，考量其智識程度、家庭
      經濟狀況、從事服務業等一切情狀，論處被告犯施用第二
      級毒品罪，2罪，均累犯，皆處有期徒刑4月，定應執行刑
      有期徒刑6月，並諭知易科罰金折算標準，皆以新臺幣1千
      元折算1日，且敘明：㈠扣案白色透明晶體4包（總淨重
　　　3.03公克，採樣0.03公克化驗，驗餘總淨重3.00公克）均
      檢出第二級毒品甲基安非他命、安非他命成分，依毒品危
      害防制條例第18條第1項規定宣告沒收銷燬。盛裝第二級
      毒品粉末之外包裝袋4個，難以析離，一併沒收銷燬。㈡扣
      案玻璃球吸食器4組，檢出第二級毒品甲基安非他命成分
      ，依毒品危害防制條例第18條第1項規定，宣告沒收銷燬
      。原判決此部分認事用法均無違誤。　　　
（二）被告上訴內容概要：施用毒品雖然構成累犯；但不應加重
      刑罰。請求從輕量刑。
（三）被告曾經多次施用毒品判處罪刑確定，又進而實行財產犯
      罪之詐欺取財及販毒犯行，犯罪型態、侵害法益、罪質及
      社會危害程度，漸趨嚴重，依累犯立法本旨，就被告所犯
      施用第二級毒品罪，2罪，均加重其刑，符合罪刑相當原
      則。原審斟酌上述情狀，就所犯施用第二級毒品罪，均量
      處有期徒刑4月，定應執行刑有期徒刑6月，已經從輕量刑
      。被告上訴無理由，應予駁回。
  八、被告另辯解略稱：「拘提是自行到案，警方卻將被告與男
      生關在一起。」核屬對司法行政程序之申訴，非屬本案審
      判事務所得審酌。
據上論斷，依刑事訴訟法第368條、第369條第1項前段、第364條
、第299條第1項前段，109年1月15日修正前毒品危害防制條例第
4條第6項、第3項、第17條第2項、第19條第1項，刑法第11條、
第2條第1項前段、第25條第2項、第47條第1項、第38條第2項前
段，判決如主文。
本案經檢察官詹騏瑋偵查起訴，檢察官李吉祥到庭執行職務。
中　　華　　民　　國　　109 　年　　12　　月　　23　　日
    　　　　　　　　　刑事第二庭審判長法　官  周盈文
　　　　　　　　　    　　　　　　　  法　官  錢建榮
                  　　　　　　　　　  法　官  郭豫珍
以上正本證明與原本無異。
施用第二級毒品部分不得上訴。
其餘部分如不服本判決，應於收受送達後20日內向本院提出上訴
書狀，其未敘述上訴之理由者並得於提起上訴後20日內向本院補
提理由書（均須按他造當事人之人數附繕本）「切勿逕送上級法
院」。
                                      書記官  葉書豪
中　　華　　民　　國　　109 　年　　12　　月　　23　　日
附錄：本案論罪科刑法條全文
修正前毒品危害防制條例第4條
製造、運輸、販賣第一級毒品者，處死刑或無期徒刑；處無期徒
刑者，得併科新臺幣2千萬元以下罰金。
製造、運輸、販賣第二級毒品者，處無期徒刑或10年以上有期徒
刑，得併科新臺幣1千萬元以下罰金。
製造、運輸、販賣第三級毒品者，處7年以上有期徒刑，得併科
新臺幣7百萬元以下罰金。
製造、運輸、販賣第四級毒品者，處5年以上12年以下有期徒刑
，得併科新臺幣3百萬元以下罰金。
製造、運輸、販賣專供製造或施用毒品之器具者，處1年以上7年
以下有期徒刑，得併科新臺幣1百萬元以下罰金。
前五項之未遂犯罰之。